【裁判字號】    99,交聲,549
【裁判日期】    991223
【裁判案由】    違反道路交通管理處罰條例聲明異議
【裁判全文】
臺灣花蓮地方法院交通事件裁定         99年度交聲字第549號
原處分機關  交通部公路總局臺北區監理所花蓮監理站
異  議  人
即受處分人  私立美侖汽車駕駛人訓練班即葉美玉
上列異議人即受處分人因違反道路交通管理處罰條例案件，對於
交通部公路總局臺北區監理所花蓮監理站民國99年10月20日所為
之處分（處分案號：花監違字第裁44-P00000000號）聲明異議，
本院裁定如下：
    主  文
異議駁回。
    理  由
一、原處分意旨略以：異議人即受處分人私立美侖汽車駕駛人訓
    練班即葉美玉所有車牌號碼 IY-8157號自用小客車（下稱上
    開自小客車），於民國 99年6月16日17時57分許，行經花蓮
    縣新城鄉○里路○○里○路路口時，因紅燈亮起車身超越停
    止線之違規行為，為警依「不遵守道路交通標線之指示」之
    規定逕行開單舉發。嗣經原處分機關依道路交通管理處罰條
    例第60條第2項第3款之規定，裁處異議人罰鍰新臺幣（下同
    ）900元。而本案裁決書係於 99年10月21日經異議人收受，
    異議人遲至99年 12月2日始提出異議，已逾聲明異議之法定
    期限等語。
二、聲明異議意旨則以：上開路口之停止線與行人穿越道路線之
    淨距為6至7公尺，不合乎道路交通標誌標線號誌設置規則第
    170條規定之淨距以 1至3公尺為度之規定，且違規路段劃設
    有自動感應式線圈標線，依上揭設置規則並未規定其自動感
    應式線圈標線係為禁止停車標線，此標線應不合乎上揭設置
    規則，易使駕駛人誤解而違規，為此聲明異議，請求撤銷原
    處分云云。
三、按駕駛人駕駛汽車，應遵守道路交通標誌、標線、號誌之指
    示，並服從交通指揮人員之指揮，道路交通安全規則第90條
    定有明文。又道路交通標誌標線號誌設置規則第206條第5款
    第 1目規定「圓形紅燈」之行車管制號誌係表示禁止車輛通
    行，並不得超越停止線或進入路口。復按汽車駕駛人，駕駛
    汽車不遵守道路交通標誌、標線、號誌之指示者，處 900元
    以上1,800元以下罰鍰，道路交通管理處罰條例第60條第2項
    第3款亦規定甚明。
四、原處分機關於99年10月20日就異議人之違規行為裁決後，由
    異議人之受僱人於翌日至原處分機關親自收受該裁決書，而
    異議人於99年10月25日即函送原處分機關表示異議，有該裁
    決書、送達證書、私立美侖汽車駕駛人訓練班99年10月25日
    花美字第339號函影本各1份附卷可稽，是異議人既係於原裁
    決處分後提出申訴，且該申訴內容已具體表明對原處分異議
    之情，該申訴性質上即應視為對原裁決聲明異議，異議人雖
    於99年12月 2日再次函送原處分機關表示異議，自不能認為
    異議人於該日始提出異議，是異議人已於法定期限內聲明異
    議，本件聲明異議尚未逾越20日之法定期間，先予敘明。
五、經查：
（一）異議人所有上開自小客車於上揭時、地，因紅燈亮起車身
      超越停止線，為警依「不遵守道路交通標線之指示」之規
      定而逕行舉發等情，為異議人所不爭執，並有花蓮縣警察
      局花警交字第 P00000000號舉發違反道路交通管理事件通
      知單、交通部公路總局臺北區花蓮監理站花監違字第裁44
      -P00000000號違反道路交通管理事件裁決書影本各 1紙及
      逕行舉發所附之採證照片2張在卷可稽，堪予認定。
（二）異議人雖以前揭情詞置辯。然按「標誌、標線、號誌之設
      置、養護及號誌之運轉，由主管機關依其管轄辦理」、「
      本規則所稱主管機關，指公路主管機關、市區道路主管機
      關及警察機關」，道路交通標誌標線號誌設置規則第 4條
      第1項、第5條分別定有明文。又最高速限大於每小時70公
      里之道路或「路幅寬廣之特殊路段」，其標線、標線間距
      、標字及標字間隔「得視需要放大尺寸使用」，道路交通
      標誌標線號誌設置規則第 151條亦規定甚明。本件異議人
      所有上開自小客車於紅燈亮起超越停止線之事實，已如前
      述，又上開停止線與行人穿越道線之標線間距，係道路主
      管機關本得於法令授權範圍內，基於權責對於交通標誌、
      標線、號誌之設置為具體裁量、規劃，以求達成道路充分
      利用、維持交通秩序、保障道路使用人往來便利與安全之
      行政目的，且除有明顯違背法令之情形外，司法機關亦不
      得涉入此行政權核心領域。經核本件標線間距之劃設並無
      明顯違法之情事，異議人如認為該路段標線間距劃設不當
      ，可向交通主管機關反應或表達意見，再由主管機關依法
      定程序予以調整或改善，惟於交通標線變更或調整前，異
      議人仍應遵守現有之交通標線指示，以建立行車秩序及維
      護其他用路人之安全，不得依憑一己主觀之判斷，託詞該
      標線間距劃設不合乎標準，並據以解免其違規之責任。是
      異議人以前揭情詞，提起本件聲明異議，洵非可採。
（三）又按停止線係屬於禁制標線，停止線係用以指示行駛車輛
      停止之界限，車輛停止時，其前懸部分不得伸越該線。車
      輛行經號誌路口，遇紅燈啟動時應將車輛停於停止線前，
      道路交通標誌標線號誌設置規則第 164條第2項、第170條
      分別定有明文，則汽車駕駛人行車遇行車管制號誌之「圓
      形紅燈」亮起時，應禁止通行並不得超越停止線。至於上
      開路口之停止線前與斑馬線間固劃有「S」 字圖形之符號
      ，係因該路面地下設有自動感應式線圈，用以警示施工單
      位在該區域施工時，應小心挖掘施工，尚非屬於上開規則
      規定之標誌、標線或號誌，而依卷附之採證照片所示，該
      路口之停止線前與斑馬線間之自動感應式線圈上方路面劃
      有2個「S」字圖形併列，該「S」 字形外並劃有方形之外
      框，該圖形明顯與停止線不同，並不會使駕駛人誤認停止
      線係在該「S」 字圖形上，是異議人於紅燈亮起後仍前行
      超越停止線，並停在「S」 字圖形上，自與「不遵守道路
      交通標線之指示」之情形相符，其上開辯解不足為採。
六、綜上所述，本件異議人所有上開自小客車於上揭時、地，因
    紅燈亮起車身超越停止線之違規行為，至為明確，則原處分
    機關依據道路交通管理處罰條例第60條第2項第3款及違反道
    路交通管理事件統一裁罰基準及處理細則所訂之違反道路交
    通管理事件統一裁罰基準表之規定，裁處異議人罰鍰 900元
    ，核無違誤，異議人之異議為無理由，應予駁回。
據上論斷，應依道路交通事件處理辦法第18條，裁定如主文。
中    華    民    國    99    年    12    月    23    日
                  交通法庭      法  官  許乃文
上列正本證明與原本無異。
如對本裁定不服，應於送達後 5日內，向本院提出抗告狀（應抄
附繕本）。
中    華    民    國    99    年    12    月    23    日
                                書記官

司法院資訊處製作；財團法人民間司法改革基金會備份。
